【裁判字號】    98,訴,1247
【裁判日期】    990308
【裁判案由】    違反農藥管理法
【裁判全文】
臺灣高雄地方法院刑事判決              98年度訴字第1247號
公  訴  人  臺灣高雄地方法院檢察署檢察官
被      告  乙○○
選任辯護人  許惠珠律師
            洪世崇律師
被      告  甲○○
上列被告因違反農藥管理法案件，經檢察官提起公訴（98年度偵
字第11046 號），本院判決如下：
    主  文
乙○○共同犯農藥管理法第四十五條第一項之加工禁用農藥罪，
累犯，處有期徒刑貳年。扣案如附表所示之物，均沒收。
甲○○共同犯農藥管理法第四十五條第一項之加工禁用農藥罪，
累犯，處有期徒刑壹年肆月。扣案如附表所示之物，均沒收。
    事  實
一、乙○○前因違反農藥管理法案件，經本院以96年度易字第33
    59號判處有期徒刑4 月並減為有期徒刑2 月確定，甫於民國
    97年2 月26日易科罰金執行完畢。甲○○前因違反麻醉藥品
    管理條例及違反肅清煙毒條例案件，分別經臺灣臺中地方法
    院以85年度易字第4427號判處有期徒刑8 月、臺灣南投地方
    法院以85年度訴字第397 號判處有期徒刑3 年，並經臺灣南
    投地方法院以86年度聲字第245 號定其應執行刑3 年5 月確
    定。復二度因違反麻醉藥品管理條例案件，經臺灣嘉義地方
    法院分別以86年度易字第820 號判處有期徒刑9 月、86年度
    訴字第600 號判處有期徒刑5 年2 月，並以87年度聲字第42
    號定其應執行刑5 年9 月確定。經與前揭應執行刑3 年5 月
    接續執行，於90年3 月2 日假釋出監，所餘刑期於94年12月
    2 日屆滿，期間未經撤銷假釋，以已執行論。
二、詎乙○○、甲○○俱未知警惕，均明知非經中央主管機關行
    政院農業委員會（下稱農委會）檢驗合格後核准登記並發給
    許可證，不得製造、加工、分裝農藥；且均明知農藥「護谷
    」係中央主管機關公告禁止製造、加工、分裝、輸入、輸出
    、販賣、使用之禁用農藥。其二人竟基於非法製造、加工、
    分裝偽農藥及加工、分裝禁用農藥之犯意聯絡，未向農委會
    申請檢驗及核准登記，自97年3 月間某日起，由乙○○出資
    新臺幣（下同）40餘萬元（起訴書誤載為80萬元），負責購
    買容器及設備，並指導甲○○有關製造、加工偽農藥或禁用
    農藥之配方及調配技術，及向綽號「朱仔」、綽號「阿仁」
    （又名「小仁仔」）2 名不詳姓名之成年男子訂購農藥原體
    ，或接受「朱仔」、「阿仁」之委託，製造、加工、分裝渠
    等所提供之農藥原體或偽農藥，或加工、分裝「朱仔」、「
    阿仁」所提供之禁用農藥「護谷」（nitrofen），另負責於
    甲○○銷售偽農藥成品、代工偽農藥或禁用農藥後存取貨款
    、代工費用及記錄帳目，又借用其不知情之母親孫羅明珠在
    合作金庫銀行開設之帳戶（帳號詳卷）作為代收貨款票據之
    帳戶。甲○○則負責承租高雄縣大社鄉○○路681 號之7 之
    廠房，作為製造、加工、分裝偽農藥，或加工、分裝禁用農
    藥之場所，並負責在現場實際從事偽農藥之製造、加工、分
    裝，及對於「朱仔」、「阿仁」所委託代工之禁用農藥予以
    加工、分裝，再銷售至屏東、彰化、雲林等地。嗣因農委會
    動植物防疫檢疫局接獲民眾檢舉上址疑有製造偽農藥、禁用
    農藥情形，向法務部調查局高雄市調查處（下稱高雄市調處
    ）告發，經高雄市調查處調查員於97年8 月13日上午10時10
    分許，持本院所核發之搜索票前往上址執行搜索而當場查獲
    ，並扣得乙○○、甲○○所有如附表編號1 至51所示之農藥
    原體、偽農藥、禁用農藥、製造、加工、分裝之設備、農藥
    名稱標籤、訂貨單、託運單等物；另於乙○○位於高雄市○
    ○區○○路20 3號9 樓之1 住處，扣得乙○○、甲○○所有
    如附表編號52至54所示出貨單、帳冊及上開合作金庫銀行代
    收票據之帳戶存簿等物，而循線查獲上情。
三、案經法務部調查局高雄市調查處報請臺灣高雄地方法院檢察
    署檢察官偵查起訴。
    理  由
一、證據能力之判斷─
    按被告以外之人於審判外之陳述，雖不符刑事訴訟法第159
    條之1 至第159 條之4 之規定，而經當事人於審判程序同意
    作為證據，法院審酌該言詞陳述或書面陳述作成時之情況，
    認為適當者，亦得為證據；另當事人、代理人或辯護人於法
    院調查證據時，知有第159 條第1 項不得為證據之情形，而
    未於言詞辯論終結前聲明異議者，視為有前項之同意，刑事
    訴訟法第159 條之5 定有明文。本判決所引用據以認定事實
    之各項證據（含傳聞證據、非傳聞證據及符合法定傳聞法則
    例外之證據），業經當事人及辯護人於本院審理中，均同意
    有證據能力（見本院審訴卷第32頁），且對於其中具有傳聞
    證據性質之證據，均於本院調查證據時，已知其內容及性質
    ，而未於本院言詞辯論終結前聲明異議。本院審酌各該證據
    作成之情況，均無違法或不當取證之情形，作為證據俱屬適
    當，依刑事訴訟法第159 條之5 規定，均得採為論科之依據
    ，合先敘明。
二、認定事實所憑證據及被告之辯解─
    訊據被告甲○○僅坦認有製造偽農藥，惟矢口否認有何加工
    禁用農藥犯行，被告乙○○則矢口否認有何製造偽農藥或加
    工禁用農藥犯行。甲○○辯稱：扣案如附表編號1 所示之禁
    用農藥「護谷」，係「阿仁」送至上址工廠委由伊代工，伊
    因尚未開封，不知含有禁用農藥「護谷」成分云云；乙○○
    則辯稱：伊與甲○○間僅係單純借貸關係，伊並無出資亦未
    參與製造農藥，僅於事後為甲○○記帳以取回借款云云。乙
    ○○之辯護人則稱：乙○○僅有記帳之單純幫助行為，復不
    知甲○○有加工禁用農藥，應僅成立幫助製造偽農藥罪等語
    。經查：
（一）本件係因農委會動植物防疫檢疫局接獲民眾檢舉，懷疑高
      雄縣大社鄉○○路681 號之7 內有製造偽農藥、禁用農藥
      之情形，向高雄市調處告發，經高雄市調處調查員於97年
      8 月13日上午10時10分許，持本院所核發之搜索票，前往
      上址執行搜索而當場查獲，並扣得如附表編號1 至51所示
      疑似農藥原體、偽農藥、禁用農藥、製造、加工、分裝之
      設備、農藥名稱標籤、訂貨單、託運單等物；並於被告乙
      ○○位於高雄市○○區○○路203 號9 樓之1 住處，扣得
      如附表編號52至54所示之出貨單、帳冊及被告乙○○之母
      孫羅明珠於合作金庫銀行代收票據帳戶存簿等物等情，有
      農委會動植物防疫檢疫局偽劣農藥檢舉電話紀錄表1 份、
      現場位置圖3 張、自外拍攝高雄縣大社鄉○○路681 號之
      7 外觀及內部情形採證照片6 幀（見他字卷第3-12頁）、
      本院97年度聲搜字第1327號搜索票、搜索扣押筆錄、扣押
      物品目錄表各2 份（搜索地點分別為高雄縣大社鄉○○路
      681 號之7 、高雄市○○區○○路203 號9 樓之1 ）、扣
      押物責付保管書1 份（見警聲搜卷第19-33 頁）在卷可稽
      。而扣案如附表編號1 至41所示疑似偽農藥、禁用農藥之
      化學物質經送驗結果：如附表編號1 所示之物檢出禁用農
      藥「護谷」成分；編號2 至12、15、16、18、21至41所示
      之物，分別檢出如附表各該編號所示之偽農藥亞滅培、葉
      枯唑（又名賽枯唑、葉枯寧）、達滅芬、巴克素、馬拉松
      、賽滅寧、阿巴汀、殺蟲單（monosultap）、因滅汀、水
      胺硫磷、亞托敏、勃激素A3、avermectins 、芬普尼、克
      福隆、待克利、克凡派、亞喜芬、賽洛寧、伏速隆、因得
      克、派滅淨、畢達本、百滅寧（詳如附表編號2 至12、15
      、16、18、21至41所示）；編號13、14、17、19、20所示
      之物，則各為如其編號所示之三賽唑、亞滅培、畢達本、
      克福隆、賽洛寧等農藥原體（詳如附表編號13、14、17、
      19、20所示），且上開扣案之禁用農藥「護谷」係於70年
      1 月1 日禁止製造輸入加工，於72年1 月1 日禁止銷售使
      用，確屬中央主管機關公告之禁用農藥無誤，此有農委會
      農業藥物毒物試驗所農藥檢驗報告共41份在卷可參（見市
      調處卷第33-126、128-143 、146-149 頁），復有如附表
      編號42至54所示之封口瓶、磅秤、封蓋機、空氣壓縮機、
      收縮膜瓦斯機、半自動液體充填機、水泥管攪拌器等製作
      、加工、分裝偽農藥或禁用農藥之器具設備各1 臺、各式
      偽農藥標籤1 袋，及銷售偽農藥之託運單、訂貨單、帳冊
      、出貨單、代收票據存簿等物品扣案為憑，此部分之事實
      已堪認定。
（二）被告甲○○於調查局詢問時證（供）稱：伊係本件遭查獲
      位於高雄縣大社鄉○○路681 號之7 之地下農藥製造加工
      分裝廠之合夥股東，該地下農藥製造加工分裝廠係伊與乙
      ○○於96年4 月間一同設立營運，當初係由伊向乙○○借
      貸約40餘萬元作為工廠設立之資金，由伊負責工廠現場農
      藥分裝調配之工作，而乙○○協助伊購買農藥原料即農藥
      產品之經銷工作，前開地下農藥製造加工分裝廠並未經農
      委會核准登記，亦無許可證。扣案之農藥原料均係乙○○
      購買進貨，除了乙○○指導伊如何調配農藥外，伊另有購
      買介紹農藥成分之書籍，自行研究配方。扣案之農藥成品
      、半成品及原料，均係本工廠生產製造偽農藥或禁用農藥
      之用，製造、加工及分裝農藥成品後販售之市價約200 餘
      萬元，主要銷售地點包括屏東、彰化、雲林等縣市，每月
      銷貨金額約100 萬元，扣除成本每月淨賺約2 、30萬元，
      但詳細金額要問乙○○才清楚。扣案之各式農藥成品標籤
      ，名稱均係伊等所自創；託運單、每日訂貨簿各地買主相
      本工廠訂貨及託運之紀錄。伊與乙○○所設立之地下農藥
      製造加工分裝廠所使用之禁用農藥「護谷」，其原料係向
      一位自稱「朱仔」及一位自稱「小仁」之男子取得並代工
      。伊並不知他們交給伊的原料含有禁用農藥「護谷」之成
      分。他們2 人是先將禁用農藥「護谷」交給伊，再由伊代
      購甲苯依2 ：8 之比例混合後分裝1,000 cc裝瓶，每瓶代
      工費用為9 元，分裝好了之後，再向他們2 人收取分裝費
      用及所代購甲苯原料費用。扣案之巴克素、派滅淨、賽滅
      寧、畢達本、伏速隆等粉狀製劑，及芬普尼、克凡派、巴
      克素等水懸劑，也都是向「朱仔」及「小仁」取得並依一
      定比例代工裝瓶，其代工費及相關原料費用。另外就伊所
      知，他們2 人販售禁用農用「護谷」的來源，應該是從大
      陸走私來臺灣等語（見市調處卷第12-13 、16- 17頁）。
      其於檢察事務官詢問時證（供）稱：伊負責生產、代工，
      原料來源是「阿仁」交給伊，都是「阿仁」主動與伊等聯
      絡，乙○○幫伊看帳，因為他有經驗，多少會教伊一點，
      「阿仁」也會跟伊講要怎麼調，如果伊不會調配，乙○○
      會跟伊說。乙○○知道伊從事農藥加工，也知道從事這個
      是違法的。伊作這個農藥加工是跟乙○○借來的，他應該
      知道伊借錢是要從事農藥加工，伊負責攪拌、分裝、送貨
      等語（見他字卷第61頁、偵卷第4-5 頁）。於偵查中經具
      結後證稱：伊跟乙○○借80萬元，他負責記帳，工廠的部
      分是伊負責的。乙○○也會跟伊說，100 公斤的黑水要加
      50公斤的乳化劑稀釋。原料的來源是乙○○跟伊講的，伊
      本來是門外漢。「小仁」是乙○○介紹給伊認識的等語（
      見偵卷第9 頁）。經核其於調查局詢問、檢察事務官詢問
      及偵查中之證（供）述內容，前後一致，復有如附表所示
      之扣案物扣案為憑，自堪採信。
（三）被告乙○○於調查局詢問時則證（供）稱：伊於96年間因
      製造、加工偽農藥案件經法院判刑後，即不敢再做，嗣於
      96年4 、5 月間，甲○○接收伊等之技術與設備，承租高
      雄縣大社鄉○○路681 號之7 廠房，從事農藥製造加工及
      分裝銷售。上開農藥製造加工分裝廠並未經農委會核准登
      記，亦未取得許可證。甲○○缺錢時，會以貸款或代工之
      客票向伊借錢週轉，另外甲○○也會經常向伊請教有關農
      藥配方及調製等問題，並委託伊幫他購買農藥原料或一些
      容器設備。扣案之帳冊係伊記錄每月收到的支票情形，該
      等支票都是伊負責收取，伊是幫甲○○收款及記帳。扣案
      之出貨單9 冊，係97年4 月至7 月間銷售農藥給客戶之出
      貨紀錄；扣案之代收票據存摺，則是伊借用伊母親孫羅明
      珠在合庫左營分行之帳戶，將上述之支票存入，支票兌現
      後，伊會先扣除代購原料或設備容器之費用，再將餘額領
      出來給甲○○。伊雖然不再直接從事農藥製造及分裝，但
      是因伊協助甲○○原料進貨及收帳，所以伊與甲○○確實
      亦能算是合夥關係。扣案之各式農藥標籤是工廠生產農藥
      成品標籤之用，標籤名稱都是伊等自創的，託運單及每日
      訂貨簿則是甲○○負責處理的，主要係銷往屏東、彰化、
      雲林、嘉義等地之農藥行。扣案之農藥製成品、半成品及
      原料，確實是本工廠製造禁用農藥及偽農藥之用，該等原
      料製造分裝為成品後販售之市價約有200 萬元。伊進貨之
      來源都是向綽號「朱仔」的男子電話訂購或是由「朱仔」
      委託加工時送貨來的，伊另外也有向綽號「小仁仔」之男
      子進貨，大部分是現金交易。扣案之巴克素、派滅淨、賽
      滅寧、畢達本、伏速隆等粉狀製劑，及芬普尼、克凡派、
      巴克素等水懸劑，都是向「朱仔」、「小仁仔」進貨等語
      （見市調處卷第2-4 、8 頁）。其於檢察事務官詢問時雖
      改稱：伊並未幫甲○○購買材料及設備，伊與甲○○沒有
      合夥，是借貸關係云云。惟仍證（供）稱：當初借錢給甲
      ○○時，他說他要做農藥加工。因為甲○○沒有資源，上
      游廠商比較認識伊，有時伊會幫甲○○打電話，如果熟的
      話有時他自己會打等語（見他字卷第60-61 頁），且於偵
      查及本院審理中均供稱：伊有拿配農藥之公式給甲○○，
      他不會的伊再教他等語（見偵卷第11頁、見本院審訴卷第
      30頁）。經核其於調查局詢問、檢察事務官詢問、偵查及
      本院審理中，關於交付金錢予被告甲○○時，即已明知甲
      ○○欲供作製造、加工、分裝農藥之資金；有拿配農藥之
      公式給甲○○，如甲○○不懂農藥配方及調製等問題時，
      並親自教導等陳述內容，前後一致；且上開部分及其另有
      幫甲○○購買農藥原料、容器設備、收取銷售農藥之支票
      及票款、記錄帳冊等陳述內容，核與證人甲○○此部分之
      陳述大致相符，並有上開帳冊、出貨單、代收票據存簿等
      物扣案為憑，亦堪採信。
（四）被告乙○○雖於本院審理中否認與被告甲○○有合夥關係
      ，改稱係借款80萬元予甲○○，且僅止於答覆甲○○有關
      製造農藥之問題，告知於何處購買相關設備，幫忙記帳及
      支票調現，並未幫甲○○購買器具、原料，亦未參與製造
      、加工或分裝農藥云云。證人甲○○亦於本院審理中改稱
      ：當初係向乙○○借款80萬元，不是合夥關係。伊做農藥
      製造、加工、分裝時，乙○○沒有到工廠來，亦未幫伊購
      買器具、原料，器具設備係伊自己從工商雜誌尋找商家購
      買，原料係「小仁」送來委託伊代工，如何調製、分裝均
      係「小仁」跟伊講的，農藥標籤是伊取名，由「阿仁」製
      作的，乙○○僅有幫伊軋票、記帳而已云云。惟證人甲○
      ○就其向被告乙○○借款之金額，原於調查局詢問時陳稱
      係40萬餘元，於偵審中改稱80萬元，金額倍增，亦屬可疑
      。證人甲○○於本院審理中雖證稱：伊與乙○○並非合夥
      關係，伊於調查局詢問時因未詳閱筆錄，不知調查員誤載
      合夥關係云云，惟於審判中經詢合夥之定義，答稱：係指
      一同出資、共同經營等語（見本院訴字卷第75 頁 ），顯
      然並非不知合夥定義，且其於調查局詢問時原證（供）稱
      ：伊係本件農藥製造加工分裝廠之合夥股東，該地下農藥
      製造加工分裝廠係伊與乙○○於96年4 月間一同設立營運
      ，由伊向乙○○借貸約40餘萬元作為工廠設立之資金，由
      伊負責工廠現場農藥分裝調配之工作，而乙○○協助伊購
      買農藥原料即農藥產品之經銷工作，並指導伊如何調配農
      藥等語，亦與其所認知合夥關係之意義相合，並無誤認之
      情形。參以被告乙○○於調查局詢問時已供稱：甲○○經
      常向伊請教有關農藥配方及調製等問題，並委託伊幫他購
      買農藥原料或一些容器設備等語。倘無此事，乙○○何以
      故為對己不利之陳述，且此部分供述又恰與證人甲○○於
      調查局詢問時證述情節相符。且被告乙○○雖稱其幫甲○
      ○記帳，甲○○每月有給付伊3 萬元薪水云云，惟證人甲
      ○○於偵查中已證稱並未支付乙○○任何薪水等語（見偵
      卷第10頁）。則乙○○既未支薪，何以自願為甲○○收取
      貨款支票、處理帳務並計算盈虧，甚至借用其母於合作金
      庫銀行之帳戶作為代收票據之帳戶，實違常理；其雖辯稱
      係為計算營收以取回借款云云，惟依被告乙○○於調查局
      詢問時自承迄查獲時止銷售農藥總利潤高達750 萬元等語
      （見市調處卷第4 頁），或證人甲○○於審理中證稱：每
      月盈餘約2 、30萬元等語（見本院訴字卷第84頁），則不
      論借款金額究係40餘萬元或嗣後改稱之80萬元，均應於查
      獲前早已清償完畢，被告乙○○何以續為證人甲○○記帳
      並處理票款。又證人甲○○於本院審理中證稱：並未看過
      乙○○記錄票款之帳簿等語（見本院訴字卷第84 -85頁）
      ，而無懼乙○○帳目不清而侵吞其銷售農藥或代工之票款
      ，更與常理不合。況被告乙○○於調查局詢問時供稱：伊
      借用伊母親孫羅明珠在合庫左營分行之帳戶，將上述銷售
      農藥貨款或代工費用之支票存入，待支票兌現後，伊會先
      扣除代購原料或設備容器之費用，再將餘額領出來給甲○
      ○等語（見市調處卷第3 頁），若其並未購買農藥原料及
      設備容器，何以須將上開票款先扣除購買原料及容器設備
      之費用，再將餘額交予甲○○；若真有借貸關係，卻又不
      先扣除其所稱貸予甲○○之借款，顯與常情不符，益徵被
      告乙○○交付證人甲○○應僅40餘萬元，且係以自己參與
      製造、加工、分裝偽農藥或禁用農藥之意思，而為出資，
      並確有負責購買製造、加工、分裝農藥之原料及器具設備
      ，及指導甲○○農藥配方及調製方法，而參與製造、加工
      、分裝偽農藥或禁用農藥之構成要件行為甚明。其於證人
      甲○○於審理中翻異前詞，改稱借款金額為80萬元，且乙
      ○○係為取回借款而為其記帳、處理票款云云，無非附和
      被告乙○○說詞所為迴護之語，均無可採。至於被告乙○
      ○、甲○○雖均稱上址廠房係於97年4 月間起開始製造、
      加工、分裝偽農藥或禁用農藥，惟依扣案之每日訂貨簿所
      載，於97年3 月間起即有銷售農藥之交易記錄（見本院訴
      字卷第108-113 頁），顯見被告二人於97年3 月間起，即
      已共同在上址製造、加工、分裝偽農藥或禁用農藥無疑。
（五）被告乙○○、甲○○均另辯稱扣案之禁用農藥「護谷」於
      查獲前甫由「小仁」送達上址工廠，尚未開封而未加工或
      分裝，其二人均不知「小仁」送來之該批農藥含有禁用農
      藥「護谷」成分云云。然被告甲○○於調查局詢問時已證
      （供）稱：扣案之農藥原料均係乙○○購買進貨，乙○○
      並指導伊如何調配農藥，上址農藥製造加工分裝廠所使用
      之禁用農藥「護谷」，其原料係向一位自稱「朱仔」及一
      位自稱「小仁」之男子取得並代工。他們2 人是先將禁用
      農藥「護谷」交給伊，再由伊代購甲苯依2 ：8 之比例混
      合後分裝1,000 cc裝瓶，每瓶代工費用為9 元，分裝好了
      之後，再向他們2 人收取分裝費用及所代購甲苯原料費用
      。另外就伊所知，他們2 人販售禁用農用「護谷」的來源
      ，應該是從大陸走私來臺灣等語（見市調處卷第12-13 、
      16-17 頁），對於上開禁用農藥之來源、調製方法、比例
      ，顯然均知之甚詳，且顯然已有加入甲苯依比例混合後分
      裝之加工及分裝行為，並非全未啟封而尚未進行加工、分
      裝。且上址工廠有關農藥原料進貨事宜，既多由被告乙○
      ○負責進貨獲接洽，而乙○○前於96年間甫因製造、加工
      偽農藥案件經查獲，對於農藥種類及配方顯已具有相當之
      知識及經驗，而被告甲○○如對於農藥調配如有疑問，均
      向乙○○詢問，其二人自無對於綽號「朱仔」、「小仁」
      等不詳姓名男子送交渠等代工之農藥種類及性質毫無所悉
      ，竟不顧有無危險、代價是否合理，即盲目從事加工、分
      裝之理。顯見被告乙○○、甲○○均應知悉所加工、分裝
      之農藥係屬禁用農藥「護谷」，始能針對其性質，投入特
      定比例甲苯加工稀釋而分裝。所辯尚未開封且不知農藥成
      分云云，無非臨訟圖卸之詞，委無可採。
（六）綜上所述，本件事證明確，被告乙○○、甲○○上開犯行
      均堪認定，應予依法論科。
三、論罪科刑之理由─
（一）按刑法上之幫助犯，固以幫助他人犯罪之意思而參與犯罪
      構成要件以外之行為而成立，惟所謂以幫助他人犯罪之意
      思而參與者，指其參與之原因，僅在助成他人犯罪之實現
      者而言，倘以合同之意思而參加犯罪，即係以自己犯罪之
      意思而參與，縱其所參與者為犯罪構成要件以外之行為，
      仍屬共同正犯，又所謂參與犯罪構成要件以外之行為者，
      指其所參與者非直接構成某種犯罪事實之內容，而僅係助
      成其犯罪事實實現之行為而言，苟已參與構成某種犯罪事
      實之一部，即屬分擔實施犯罪之行為，雖僅以幫助他人犯
      罪之意思而參與，亦仍屬共同正犯（最高法院27年上字第
      1333號、30年上字第1781號、49年臺上字第77號判例意旨
      參照）。且共同正犯之成立，祇須具有犯意之聯絡，行為
      之分擔，既不問犯罪動機起於何人，亦不必每一階段犯行
      ，均經參與（同院34年上字第862 號判例意旨參照），均
      應在犯意聯絡之範圍內，對於他共同正犯所實施之行為共
      同負責。本件被告乙○○出資40餘萬元，推由被告甲○○
      承租廠房並負責現場製造、加工、分裝偽農藥或禁用農藥
      ，乙○○則負責購買原料及器具設備，指導農藥配方及調
      製方法，及後續銷售貨款或代工費用之收取票款、記錄帳
      目、處理帳務等事項，顯均係以自己參與製造、加工、分
      裝偽農藥或禁用農藥之意思，而參與製造、加工、分裝偽
      農藥或禁用農藥之構成要件行為，自屬共同正犯，應就全
      部犯罪事實共同負責。
（二）次按農藥之製造、加工或輸入，除農藥管理法另有規定及
      經中央主管機關（行政院農業委員會）公告不列管之農藥
      者外，應經中央主管機關核准登記，並發給許可證。農藥
      生產業或販賣業者，於申請核准登記農藥前，該農藥應先
      經中央主管機關所定農藥標準規格檢驗合格。又農藥管理
      法所稱「農藥原體」，指用以加工成品農藥所需之有效成
      分原料，但經中央主管機關公告可直接供前款各目使用者
      ，視為成品農藥；所稱「禁用農藥」，係指經中央主管機
      關公告禁止製造、加工、分裝、輸入、輸出、販賣、使用
      之農藥；至於未經核准擅自製造、加工或輸入之農藥，則
      屬本法所稱之「偽農藥」，農藥管理法第9 條、第10條第
      1 項前段、第5 條第3 款、第6 條、第7 條第1 款分別定
      有明文。本件被告乙○○、甲○○未向農委會申請檢驗及
      核准登記，而製造、加工、分裝如附表所示之偽農藥或禁
      用農藥，核其二人所為：關於製造、加工（分裝）如附表
      編號2 至12、15、16、18、21至41所示各該偽農藥部分，
      均係犯農藥管理法第47條第1 項之製造偽農藥罪；關於加
      工、分裝如附表編號1 所示之禁用農藥「護谷」部分，均
      係犯同法第45條第1 項之加工禁用農藥罪。被告二人上開
      製造偽農藥及加工禁用農藥犯行間，有犯意聯絡及行為分
      擔，應依刑法第28條之規定，論以共同正犯。其二人同時
      製造不同種類之偽農藥及加工禁用農藥「護谷」之犯行，
      屬想像競合犯，應依刑法第55條之規定，從一重之加工禁
      用農藥罪處斷。又被告二人分別有如事實欄一所示犯罪科
      刑及執行情形，有臺灣高等法院被告前案紀錄表各1 份在
      卷可按（見本院訴字卷第316-323 頁），其二人分別於受
      徒刑之執行完畢後，5 年以內各故意再犯本件有期徒刑以
      上之罪，均屬累犯，應依刑法第47條第1 項之規定，分別
      加重其刑。
（三）本院審酌被告乙○○、甲○○分別有前述犯罪科刑及執行
      情形，素行俱欠佳，其中被告前於96年4 月9 日已因製造
      偽農藥遭查獲，經判處有期徒刑4 月（減為2 月）確定，
      甫於97年2 月26日易科罰金執行完畢，旋自同年3 月間起
      重操舊業，並變本加厲，本件除再犯製造偽農藥犯行外，
      並同時加工禁用農藥護谷，顯然不知悔改，前案之處罰仍
      不足使其警惕，本次自應予較前案更重並較被告甲○○為
      重之處罰。其二人為圖營利，共同製造、加工如附表所示
      數量龐大之偽農藥及禁用農藥，不僅破壞農業生產及生態
      環境，造成農藥危害，復影響主管機關對於農藥之管理，
      妨害農藥產業正常發展，危害農產品安全及國人身體健康
      ，且因該等危害並非立即明顯，難於即時防免或治療，長
      期於農地、農產品及人體中殘留累積而難以代謝，可能造
      成致命或遺傳基因之病變而移禍後代，潛在危害至為重大
      。另參酌被告乙○○不僅全額出資，並購買原料、器具、
      設備及接受委託代工，復指導甲○○有關製造、加工偽農
      藥或禁用農藥之配方及調配技術；被告甲○○則實際從事
      製造、加工及分裝，再由乙○○負責銷售、收款、記帳，
      乙○○對於犯罪之支配力，顯在甲○○之上，其惡性亦較
      深重，乙○○為技術學院畢業、甲○○僅國中畢業，二人
      均無其他職業，家境均小康之智識程度及生活狀況，甲○
      ○坦認製造偽農藥之部分犯行，犯罪後態度較乙○○為佳
      ，及其二人犯罪之動機、目的、手段等一切情狀，認檢察
      官當庭具體求處被告二人各有期徒刑5 年，均併科罰金50
      萬元（見本院訴字卷第310 頁），尚嫌過重，爰分別量處
      如主文所示之刑，以資儆懲。
（四）按農藥管理法第55條第1 項第1 款雖規定：「依本法查獲
      之禁用農藥或偽農藥，不問屬何人所有，均沒入之」。惟
      所謂之「沒入」係指行政沒入，尚不得以之為刑事上沒收
      從刑之依據，此外農藥管理法並無其他關於沒收之規定。
      惟刑法上所謂違禁物，係指法令禁止私自製造、持有及販
      賣之物品（最高法院76年度臺上字第2859號判決意旨參照
      ）。農藥管理法第6 條、第7 條既分別規定「禁用農藥」
      屬禁止製造、加工、分裝、輸入、輸出、販賣、使用之農
      藥；「偽農藥」則未經核准不得製造、加工或輸入，自均
      屬違禁物。本件扣案如附表編號1 所示之禁用農藥「護谷
      」、如編號2 至12、15、16、18、21至41所示之偽農藥，
      均未經行政沒入，惟咸屬違禁物，均應依刑法第38條第1
      項第1 款之規定及共同正犯責任共同之原則，分別於被告
      二人罪刑項下均宣告沒收。扣案如附表編號13、14、17、
      19、20所示之農藥原體、如編號42至53所示之容器、設備
      、農藥標籤、單據、帳冊等物，分別屬被告乙○○、甲○
      ○所有供犯罪所用或犯罪預備之物，業據其等供明在卷（
      見市調處卷第3-4 、8 、12-17 頁），均應依刑法第38條
      第1 項第2 款之規定及共同正犯責任共同之原則，分別於
      其二人罪刑項下均宣告沒收。至於扣案如附表編號54所示
      之合作金庫銀行代收票據存簿，則屬被告乙○○之母孫羅
      明珠所有，並非被告二人所有之物，爰不予宣告沒收。
四、不另為無罪之諭知部分：
    公訴意旨雖以：被告乙○○、甲○○於前揭時、地，並有製
    造、加工如扣案標示「OD-3」之200 公升偽農藥1 桶（即如
    起訴書附表編號38所載），因認被告二人此部分亦涉有農藥
    管理法第47條第1 項之製造、加工偽農藥罪嫌等語。惟上開
    扣案標示「OD-3」之200 公升液體1 桶經送驗結果，並未檢
    出任何農藥成分，此有農委會農業藥物毒物試驗所97年9 月
    25日編號00000000號農藥檢驗報告1 份在卷可稽（見市調處
    卷第144 頁）。上開扣案液體既非偽農藥，被告乙○○、甲
    ○○自不成立製造、加工偽農藥罪。惟此部分如成立犯罪，
    亦與被告二人前開論罪科刑部分有裁判上一罪關係，爰不另
    為無罪之諭知，併予敘明。
據上論斷，應依刑事訴訟法第299 條第1 項前段，農藥管理法第
45條第1 項、第47條第1 項，刑法第11條前段、第28條、第55條
、第47條第1 項、第38條第1 項第1 款、第2 款，判決如主文。
本案經檢察官鄧怡君到庭執行職務。
中    華    民    國    99    年    3     月    8     日
                  刑事第十六庭  審判長法  官  曾逸誠
                                      法  官  姚水文
                                      法  官  林柏壽
以上正本係照原本作成。
如不服本判決應於收受判決後10日內向本院提出上訴書狀，並應
敘述具體理由。其未敘述上訴理由者，應於上訴期間屆滿後20日
內向本院補提理由書（均須按他造當事人之人數附繕本）「切勿
逕送上級法院」。
中    華    民    國    99    年    3     月    8     日
                                      書記官  洪嘉慧
附錄本案論罪科刑法條：
農藥管理法第45條第1 項
製造、加工、分裝或輸入禁用農藥者，處1 年以上7 年以下有期
徒刑，得併科新臺幣60萬元以下罰金。
農藥管理法第47條第1 項
製造、加工、分裝或輸入偽農藥者，處6 月以上5 年以下有期徒
刑，得併科新臺幣50萬元以下罰金。
附表：
┌─┬────────┬─────────┬────────┐
│編│                │                  │ 農委會農業藥物 │
│  │  扣押物品名稱  │       數量       │ 毒物試驗所農藥 │
│號│                │                  │ 檢驗報告       │
├─┼────────┼─────────┼────────┤
│1 │標示「C」之禁用 │60箱（每箱20瓶，  │市調處卷第124頁 │
│  │農藥：護谷      │每瓶500cc）       │                │
├─┼────────┼─────────┼────────┤
│2 │標示「A84」之   │8 箱（每箱100 包  │市調處卷第121頁 │
│  │偽農藥－亞滅培  │，每包100 公克）  │                │
├─┼────────┼─────────┼────────┤
│3 │標示「38」之    │12箱（每箱60包，  │市調處卷第138頁 │
│  │大陸地區偽農藥－│每包200 公克）    │                │
│  │葉枯唑 (又名賽枯│                  │                │
│  │唑、葉枯寧)     │                  │                │
├─┼────────┼─────────┼────────┤
│4 │標示「B」之     │6 箱（每箱100 包  │市調處卷第120頁 │
│  │偽農藥－達滅芬  │，每包100公克）   │                │
├─┼────────┼─────────┼────────┤
│5 │標示「3 P」之   │9 箱 (每箱100 包  │市調處卷第108頁 │
│  │偽農藥－巴克素  │，每包100 公克)   │                │
├─┼────────┼─────────┼────────┤
│6 │標示「D」之     │33箱（每箱60包，  │市調處卷第122頁 │
│  │偽農藥－馬拉松、│每包200公克）     │                │
│  │賽滅寧          │                  │                │
├─┼────────┼─────────┼────────┤
│7 │標示「Politer」 │6 箱（其中5 箱均  │市調處卷第116頁 │
│  │（編號E）之偽農 │裝20罐，餘1 箱裝  │                │
│  │藥－巴克素      │19罐。每罐容量均  │                │
│  │                │為1,000公克）     │                │
├─┼────────┼─────────┼────────┤
│8 │標示「CYMEXIN5EC│28瓶 (每瓶250cc)  │市調處卷第142頁 │
│  │」（編號F）之   │                  │                │
│  │偽農藥－阿巴汀  │                  │                │
├─┼────────┼─────────┼────────┤
│9 │標示「G」之     │24瓶(每瓶500cc)   │市調處卷第146頁 │
│  │大陸地區偽農藥－│                  │                │
│  │葉枯唑 (又名賽枯│                  │                │
│  │唑、葉枯寧)     │                  │                │
├─┼────────┼─────────┼────────┤
│10│標示「H」之     │7 袋(每袋30公升)  │市調處卷第149頁 │
│  │大陸地區偽農藥－│                  │                │
│  │殺蟲單          │                  │                │
│  │u(monosulta p)  │                  │                │
├─┼────────┼─────────┼────────┤
│11│標示「I」之     │2 箱又1 袋        │市調處卷第123頁 │
│  │偽農藥－賽滅淨  │                  │                │
├─┼────────┼─────────┼────────┤
│12│標示38（散裝）之│4 袋(每袋30公升)  │市調處卷第138頁 │
│  │大陸地區偽農藥－│                  │                │
│  │葉枯唑 (又名賽枯│                  │                │
│  │唑、葉枯寧)     │                  │                │
├─┼────────┼─────────┼────────┤
│13│標示「3賽」之   │1 桶(20公升)      │市調處卷第99頁  │
│  │農藥原體－三賽唑│                  │                │
├─┼────────┼─────────┼────────┤
│14│標示「冠」之    │1 包(20公斤)      │市調處卷第103頁 │
│  │農藥原體－亞滅培│                  │                │
├─┼────────┼─────────┼────────┤
│15│標示「TC1」之   │1 桶(200公升)     │市調處卷第134頁 │
│  │偽農藥－阿巴汀  │                  │                │
├─┼────────┼─────────┼────────┤
│16│標示「TC2」之   │1 桶(200公升)     │市調處卷第132頁 │
│  │偽農藥－因滅汀  │                  │                │
├─┼────────┼─────────┼────────┤
│17│標示「勝TC3」之 │1 桶 (20公升。起訴│市調處卷第87頁  │
│  │農藥原體－畢達本│書誤載為200 公斤) │                │
├─┼────────┼─────────┼────────┤
│18│標示「蛾」之    │1 包              │市調處卷第147頁 │
│  │大陸地區偽農藥－│                  │                │
│  │水胺硫磷        │                  │                │
├─┼────────┼─────────┼────────┤
│19│標示「TC4」之   │1 桶(200公升)     │市調處卷第91頁  │
│  │農藥原體－克福隆│                  │                │
├─┼────────┼─────────┼────────┤
│20│標示「賽TC5」之 │1 桶(200公升)     │市調處卷第95頁  │
│  │農藥原體－賽洛寧│                  │                │
├─┼────────┼─────────┼────────┤
│21│標示「亞托」之  │1 桶(200公升)     │市調處卷第83頁  │
│  │偽農藥－亞托敏  │                  │                │
├─┼────────┼─────────┼────────┤
│22│標示「黑藥水」之│1 桶(200公升)     │市調處卷第131頁 │
│  │大陸地區偽農藥－│                  │                │
│  │avermectins     │                  │                │
├─┼────────┼─────────┼────────┤
│23│標示「勃激素」之│1 桶 (30公升。起訴│市調處卷第63頁  │
│  │偽農藥－勃激素A3│書誤載為200 公斤) │                │
├─┼────────┼─────────┼────────┤
│24│標示「冠20％」之│1 桶 (30公升。起訴│市調處卷第71頁  │
│  │偽農藥－亞滅培  │書誤載為200 公斤) │                │
├─┼────────┼─────────┼────────┤
│25│標示「法」之    │3 桶 (各200 公升、│市調處卷第51頁、│
│  │偽農藥－芬普尼  │30公升)           │第75頁          │
├─┼────────┼─────────┼────────┤
│26│標示「愛」之    │1 桶 (30公升。起訴│市調處卷第59頁  │
│  │偽農藥－克福隆  │書誤載為200 公斤) │                │
├─┼────────┼─────────┼────────┤
│27│標示「待克利」之│1 桶 (30公升。起訴│市調處卷第79頁  │
│  │偽農藥－待克利  │書誤載為200 公升) │                │
├─┼────────┼─────────┼────────┤
│28│標示「SS-190」之│1 桶(200公升)     │市調處卷第67頁  │
│  │偽農藥－克凡派  │                  │                │
├─┼────────┼─────────┼────────┤
│29│標示「OD-1」之  │7桶(每桶200公升)  │市調處卷第39頁  │
│  │偽農藥－巴克素  │                  │                │
├─┼────────┼─────────┼────────┤
│30│標示「OD-2」之  │1 桶(200公升)     │市調處卷第43頁  │
│  │偽農藥－巴克素  │                  │                │
├─┼────────┼─────────┼────────┤
│31│標示「OD-4」之  │2桶(每桶200公升)  │市調處卷第47頁  │
│  │偽農藥－巴克素  │                  │                │
├─┼────────┼─────────┼────────┤
│32│標示「成2」之   │5 箱              │市調處卷第141頁 │
│  │偽農藥－亞喜芬  │                  │                │
├─┼────────┼─────────┼────────┤
│33│標示「成1」之   │2 箱              │市調處卷第114頁 │
│  │偽農藥－賽洛寧  │                  │                │
├─┼────────┼─────────┼────────┤
│34│標示「真好除」之│3 箱 (每箱100包   │市調處卷第106頁 │
│  │偽農藥－伏速隆  │，每包100 公克)   │                │
├─┼────────┼─────────┼────────┤
│35│標示「速」之    │7 箱              │市調處卷第111頁 │
│  │偽農藥－因得克  │                  │                │
├─┼────────┼─────────┼────────┤
│36│標示「治細茵」之│1 箱(100包，每包  │市調處卷第136頁 │
│  │大陸地區偽農藥－│100公克）         │                │
│  │葉枯唑 (又名賽枯│                  │                │
│  │唑、葉枯寧)     │                  │                │
├─┼────────┼─────────┼────────┤
│37│標示「GA3」(粒粒│1 箱（77瓶，每瓶  │市調處卷第112頁 │
│  │大) 之偽農藥－  │50ml）            │                │
│  │勃激素A3        │                  │                │
├─┼────────┼─────────┼────────┤
│38│標示「成1」之   │1 箱（30瓶，每瓶  │市調處卷第114頁 │
│  │偽農藥－賽洛寧  │250cc）           │                │
├─┼────────┼─────────┼────────┤
│39│標示「派」之    │2箱（200包，每包  │市調處卷第109頁 │
│  │偽農藥－派滅淨  │100公克）         │                │
├─┼────────┼─────────┼────────┤
│40│標示「勝」之    │4 箱 (每箱100 包  │市調處卷第110頁 │
│  │偽農藥－畢達本  │，每包100 公克)   │                │
├─┼────────┼─────────┼────────┤
│41│標示「成3」之   │1 箱（18瓶，每瓶  │市調處卷第115頁 │
│  │偽農藥－百滅寧  │300cc）           │                │
├─┼────────┼─────────┼────────┤
│42│封口瓶          │3 臺              │       ─       │
├─┼────────┼─────────┼────────┤
│43│磅秤            │5 臺              │       ─       │
├─┼────────┼─────────┼────────┤
│44│封蓋機          │1 臺              │       ─       │
├─┼────────┼─────────┼────────┤
│45│空氣壓縮機      │1 臺              │       ─       │
├─┼────────┼─────────┼────────┤
│46│收縮膜瓦斯機    │1 臺              │       ─       │
├─┼────────┼─────────┼────────┤
│47│半自動液體充填機│2 臺              │       ─       │
├─┼────────┼─────────┼────────┤
│48│水泥管攪拌器    │1 臺              │       ─       │
├─┼────────┼─────────┼────────┤
│49│各式偽農藥標籤  │1 袋              │       ─       │
├─┼────────┼─────────┼────────┤
│50│託運單          │合訂1 冊          │       ─       │
├─┼────────┼─────────┼────────┤
│51│每日訂貨單      │合訂1 冊          │       ─       │
├─┼────────┼─────────┼────────┤
│52│帳冊            │1 本              │       ─       │
├─┼────────┼─────────┼────────┤
│53│出貨單          │9 冊              │       ─       │
├─┼────────┼─────────┼────────┤
│54│代收票據存簿（合│1 本              │非屬乙○○、朱清│
│  │作金庫銀行帳戶）│                  │桔二人所有，不予│
│  │                │                  │宣告沒收。      │
└─┴────────┴─────────┴────────┘

司法院資訊處製作；財團法人民間司法改革基金會備份。
